【裁判字號】    99,易,1877
【裁判日期】    991208
【裁判案由】    詐欺等
【裁判全文】
臺灣高雄地方法院刑事判決              99年度易字第1877號
公  訴  人  臺灣高雄地方法院檢察署檢察官
被      告  李承勳
被      告  李高麟
上列被告因詐欺等案件，經檢察官提起公訴（99年度偵字第3275
號），本院判決如下：
    主  文
李承勳被訴詐欺部分無罪；被訴毀棄損壞部分公訴不受理。
李高麟被訴傷害部分公訴不受理。
    理  由
壹、本件公訴意旨略以：李高麟於民國98年9 月27日凌晨3 時許
    ，在李呈祥位於高雄市前金區○○○街7 號之營業處所，因
    不滿李呈祥拒絕其上2 樓消費，竟基於傷害之犯意，徒手毆
    打趙沛廷及李呈祥，致趙沛廷受有左小腿挫瘀傷、右上臂瘀
    傷、右前臂瘀傷等傷害，李呈祥則受有上腹疼痛疑鈍挫傷、
    右手肘挫傷紅腫、右肩疼痛泛紅、左肩及上臂疼痛疑扭傷等
    傷害。李承勳為李高麟之子，竟夥同另2 名真實姓名年籍不
    詳之男子，共同基於為自己不法利益之意圖及詐欺得利之犯
    意聯絡，於同日凌晨4 時30分許，前往上址表明消費意願，
    並點用威士忌1 瓶及啤酒2 瓶，致該店內服務人員誤認其等
    有付款能力及付款意願，因而陷於錯誤並為交付，合計消費
    金額達新臺幣（下同）3,000 元。嗣其等飲用上開酒類結束
    後，竟共同基於毀損之犯意聯絡，砸毀擺設於上開營業處所
    內為李呈祥所有之魚缸、牆壁隔熱板、桌椅等物，致生損害
    於李呈祥，且未經付清款項即離去。案經趙沛廷及李呈祥告
    訴，因認被告李高麟涉有刑法第277 條第1 項之普通傷害罪
    嫌；李承勳涉有刑法第354 條之毀損器物及同法第339 條第
    2 項之詐欺得利等罪嫌。
貳、無罪部分：
一、按被告以外之人於審判外之言詞或書面陳述，除法律有規定
    者外，不得作為證據；又被告以外之人於審判外之陳述，雖
    不符第159 條之1 至第159 條之4 之規定，但經當事人於審
    判程序同意作為證據，法院審酌該言詞陳述或書面陳述作成
    時之情況，認為適當者，亦得為證據；當事人、代理人或辯
    護人於法院調查證據時，知有第159 條第1 項不得為證據之
    情形，而未於言詞辯論終結前聲明異議者，視為有前項之同
    意，刑事訴訟法第159 條第1 項、第159 條之5規 定甚明。
    查本案所引用之證據資料（詳後引證據），其中屬傳聞證據
    部分，因被告及檢察官於本院審判期日中均表示無意見而不
    予爭執（本院卷第58至60頁），且迄至言詞辯論終結前亦未
    聲明異議。本院審酌上開證據資料製作時之情況，尚查無違
    法不當之瑕疵，認以之作為證據應屬適當，依刑事訴訟法第
    159 條之5 規定，自有證據能力。
二、按被告未經審判證明有罪確定前，推定其為無罪；犯罪事實
    ，應依證據認定之，無證據不得認定犯罪事實。又不能證明
    被告犯罪者，應諭知無罪之判決，刑事訴訟法第154 條、第
    301 條第1 項分別定有明文。次按，認定犯罪事實所憑之證
    據，雖不以直接證據為限，間接證據亦包括在內，然而無論
    直接證據或間接證據，其為訴訟上之證明，須於通常一般人
    均不致有所懷疑，而得確信其為真實之程度者，始得據為有
    罪之認定，倘其證明尚未達到此一程度，而有合理之懷疑存
    在時，即難遽採為不利被告之認定，最高法院著有76年臺上
    字第4986號判例可資參照。又依刑事訴訟法第161 條第1 項
    規定，檢察官就被告犯罪事實，應負舉證責任，並指出證明
    之方法。因此，檢察官對於起訴之犯罪事實，應負提出證據
    及說服之實質舉證責任。倘其所提出之證據，不足為被告有
    罪之積極證明，或其指出證明之方法，無從說服法院以形成
    被告有罪之心證，基於無罪推定之原則，自應為被告無罪判
    決之諭知，最高法院亦著有92年臺上字第128 號判例可參。
三、另按告訴人之告訴，係以使被告受刑事追訴為目的，是其陳
    述是否與事實相符，仍應調查其他證據以資審認，告訴人之
    陳述如無瑕疵，且就其他方面調查又與事實相符，固足採為
    科刑之基礎，倘其陳述尚有瑕疵，則在未究明前，自不得遽
    採為論罪科刑之根據（最高法院52年臺上字第1300號、61年
    臺上字第3099號判例參照）。又刑法第339 條詐欺罪之成立
    ，係以行為人意圖為自己或第三人不法之所有，以詐術使人
    將本人或第三人之物交付或取得利益為要件，所謂以詐術使
    人交付，必須被詐欺人因其詐術而陷於錯誤，若其所用方法
    ，不能認為詐術，亦不致使人陷於錯誤，即不構成該罪，最
    高法院著有46年臺上字第260 號判例可資參照。是詐欺罪之
    成立，自以行為人自始具有為自己或第三人不法所有之意圖
    ，及施用詐術使被害人限於錯誤為要件，且須根據積極證據
    加以判斷。故如依積極證據足可證明行為人主觀上確係意圖
    不法所有，客觀上施用詐術使人陷於錯誤，並利用人之錯誤
    而使其為財物之交付時，固得論以刑法第339 條第1 項之罪
    ；惟倘若行為人是否具詐欺之主觀犯意尚有存疑，或所用方
    法，不能認為係詐術，亦未使人陷於錯誤，而依調查之結果
    復不足以認定其具有上述主觀犯意或符合上述犯罪構成要件
    ，即不能以刑法第339 條第1 項之詐欺取財罪相繩。
四、公訴人認被告李承勳涉有詐欺得利罪嫌，無非以告訴人李呈
    祥指訴被告李承勳在店內消費未買單，復於砸店後隨即離去
    等情，及經證人趙沛廷證述：被告及友人確有在店內飲酒，
    並於砸店後，未結帳即離去等語在卷，為其論罪之依據。訊
    據被告李承勳固坦承有偕同3 位友人至告訴人店內，及桌上
    有擺放啤酒2 瓶、威士忌洋酒1 瓶，並於離去時，隨行之友
    人有砸店情事，惟堅決否認有詐欺得利犯行，辯稱：是為就
    我父親（即被告李高麟）在店內遭告訴人毆打乙事，才至店
    內找告訴人瞭解，在店內均是由告訴人與我接觸，告訴人並
    交代服務生擺放啤酒及洋酒，且要敬我喝酒，說這一攤他要
    請，但我表示，我來這裡不是來喝酒，是要來談事情的（指
    其父遭毆打之事），告訴人遂拿桌上洋酒喝了3 大杯以示歉
    意，我仍沒有喝酒，告訴人喝完酒後，就躲到別處去，我至
    店內就是要等他交代為何要毆打我父親，因為都等不到告訴
    人，所以我便先離開，其他3 位友人就砸店，桌上之啤酒及
    洋酒均不是我點的等語。
五、經查：
  (一)被告李高麟及李承勳與告訴人李呈祥本即相識，李高麟並曾
    至李呈祥店內消費。嗣被告李高麟於前開時地，因李呈祥拒
    絕其上2 樓消費而心生不滿，遂出手毆打李呈祥及證人即在
    場消費之趙沛廷成傷，李高麟並於衝突事件後，就其臉部及
    左前臂擦傷等傷害至醫院驗傷。被告李承勳於事後獲悉其父
    李高麟與李呈祥在店內發生衝突及其父受傷情事，遂先以電
    話與李呈祥聯絡，表示將至店內與之理論，要求李呈祥應給
    予交代後，隨即偕同3 位友人於同日凌晨4 時30分許至店內
    ，並由李呈祥出面接待。李呈祥叫服務生擺放兩瓶啤酒及一
    瓶威士忌洋酒後，即應李承勳之要求，先喝桌上3 大杯公杯
    洋酒以示道歉之意，李呈祥喝完後，即離席至他處招呼其他
    客人，李承勳因遲遲未見李呈祥就與其父之衝突作何解釋，
    遂於店內停留約半小時後離去，而其隨行之3 位友人則開始
    砸店等節，除據被告李承勳自陳在卷外，並經告訴人李呈祥
    於偵查及本院審理時證述：李承勳得知衝突後即先來電警告
    我要給個交代，並說等一下會到店裡找我，所以在李承勳到
    店裡之前，我就有心理準備。因為李承勳要找我理論，所以
    就由我在場接待。酒上來之後，李承勳就開洋酒，要我喝3
    大公杯，以表示道歉之意，為免影響生意，即依李承勳要求
    拿起桌上洋酒，先喝了2 大杯之後第3 杯再敬被告，被告才
    跟著喝。敬完被告酒之後，即去招呼其他客人，之後李承勳
    及其友人仍破壞店內物品後才離開等語明確（偵一卷第74頁
    、本院卷第57至58頁），復有李呈祥被訴傷害犯行不起訴處
    分書及通聯紀錄各1 份附卷可稽（偵二卷第58頁、偵一卷第
    86頁）。
  (二)本件被告李承勳既係因其父李高麟與李呈祥發生衝突受傷情
    事，始至店裡找李呈祥理論，李呈祥亦早已知悉李承勳前來
    之動機，乃意在要求李呈祥就其父親受傷之事給予交代，而
    早有心理準備，及李呈祥並依李承勳之要求，罰喝桌上3 大
    公杯洋酒以示道歉之意，之後李承勳仍因未獲滿意之回應，
    遂於短暫停留約半小時後，即有砸店之舉等節以觀，已與一
    般單純消費未結帳之情形有別，是縱認李呈祥所述有交付李
    承勳所點之啤酒2 瓶及威士忌洋酒1 瓶，及李承勳亦有飲用
    洋酒為真，惟在當時之情境下，就李承勳點酒之行為可否認
    已該當為自己不法所有之意圖及詐術行為，並致使李呈祥因
    之陷於錯誤，誤認李承勳仍有付款之意願而為交付，依一般
    社會生活經驗及事理法則為推論，實難謂無存疑之處。況李
    呈祥就接待被告李承勳消費之過程及有無免費招待李承勳等
    節，初則陳述：李承勳有點了2 瓶啤酒、1 瓶1801威士忌，
    沒有向李承勳表示啤酒及威士忌是要免費招待之意等語（本
    院卷第56頁背面），後卻又改稱：他們到時，有向他們表示
    啤酒及小菜是我要招待的，但他們不喝，所以李承勳就自己
    點洋酒，我沒有要招待李承勳洋酒等語（本院卷第57頁正背
    面）。是告訴人李呈祥就李承勳點酒過程及有無免費招待等
    節之陳述，既前後不相一致，且所為陳述亦難證明李承勳有
    何不法所有之意圖或詐術之實施，是尚不得僅憑李呈祥前開
    有瑕疵之指述，即遽為李承勳不利之認定。
  (三)又證人趙沛廷於本院審理時亦證述：因為先前我有遭被告（
    即李承勳）的父親毆打，去醫院驗傷再回去店裡面，當時李
    承勳還沒到店裡，過了一段時間，李承勳一到店裡，坐在我
    隔壁，店內員工就來告訴我，剛才打我的人（即李高麟）他
    兒子（即李承勳）來了，問我是否要先走，我就去吧台拿我
    的東西要離開，我當時蹲在吧台下方，所以李承勳一來是否
    有點酒我不清楚，是否是老闆（即李呈祥）招待的，我也不
    清楚，因為店裡只有幾種酒，所以當我看到李承勳跟他朋友
    時，酒已放在桌上。我起身要到吧台結帳及拿我的東西時，
    才看到李呈祥過去李承勳桌子那邊坐，但李承勳與李呈祥當
    時有講什麼話，我沒聽到，也沒有注意到他們是否有一起喝
    酒，他們聊什麼我也不知道，從李承勳到店裡至起衝突之時
    間不到半小時等語（本院卷第40至42頁背面）。是證人趙沛
    廷既無法就前開啤酒及洋酒是否被告李承勳所點用，及李呈
    祥有無因李承勳之施用詐術陷於錯誤而交付為不利被告李承
    勳之證明，自難僅因證人趙沛廷於偵查中證述：李承勳及友
    人確有在店內飲酒，並於砸店後，未結帳即離去等語，及於
    本院審理時證述：事發後櫃台服務的大姐說他們（即李承勳
    及其友人）沒有結帳之飲酒後未付帳等語（偵一卷第96 頁
    、本院卷第42頁背面），即遽以推論李承勳有為自己不法所
    有之意圖，及施用詐術行為並致李呈祥陷於錯誤之情事。
  (四)綜上所述，公訴人所憑上開證據，既均不足為被告李承勳有
    罪之積極證明，而無從說服本院以形成其有罪之心證，基於
    證據裁判主義及無罪推定之原則，應為被告李承勳有利之認
    定。本件既不能證明被告李承勳犯詐欺得利罪，依首揭說明
    ，自應依刑事訴訟法第301 條第1 項規定，另為此部分無罪
    之諭知。
參、公訴不受理部分：
一、按告訴乃論之罪，告訴人於第一審辯論終結前得撤回其告訴
    ，又告訴經撤回者，法院應諭知不受理之判決，刑事訴訟法
    第23 8條第1 項、第303 條第3 款分別定有明文。
二、本件被告李高麟、李承勳各因傷害、毀損犯行，經檢察官提
    起公訴，認被告2 人各犯刑法第277 條第1 項之普通傷害罪
    、第354 條之毀棄器物罪，依同法第287 條、第357 條之規
    定，須告訴乃論。茲因被告與告訴人趙沛廷、李呈祥於99年
    10月6 日當庭成立和解，告訴人2 人並具狀分別撤回其對被
    告李高麟之傷害及被告李承勳之毀損告訴，有本院99年度附
    民字第465 號和解筆錄及趙沛廷、李呈祥撤回告訴狀各1 紙
    在卷可稽（本院卷第26至29頁），依照首開說明，對被告2
    人此部分所涉之傷害罪及毀損罪，爰均不經言詞辯論，逕為
    諭知不受理之判決。
據上論斷，應依刑事訴訟法第301 條第1 項、第303 條第3 款、
第307 條，判決如主文。
本案經檢察官陳建州到庭執行職務。
中    華    民    國    99    年    12    月    8     日
                  刑事第二庭  審判長法  官  李政庭
                                    法  官  施盈志
                                    法  官  柯彩燕
以上正本證明與原本無異。
如不服本判決應於收受送達後10日內向本院提出上訴書狀，並應
敘述具體理由；如未敘述上訴理由者，應於上訴期間屆滿後20日
內向本院補提理由書（均須按他造當事人之人數附繕本）「切勿
逕送上級法院」。
中    華    民    國    99    年    12    月    8     日
                                    書記官  莊永利

司法院資訊處製作；財團法人民間司法改革基金會備份。
